臺灣橋頭地方法院民事判決
111年度橋簡字第464號
原      告  郭士華  

被      告  翁孟謙  

上列當事人間請求損害賠償事件，原告提起刑事附帶民事訴訟，
經本院刑事庭移送前來（110年度交簡附民字第342號），本院於
民國111年8月4日言詞辯論終結，判決如下：
    主  文
被告應給付原告新臺幣23,732元，及自民國110年10月10日起至
清償日止，按週年利率百分之5計算之利息。
原告其餘之訴駁回。
訴訟費用由被告負擔2分之1，餘由原告負擔。
本判決第1項得假執行。但被告如以新臺幣23,732元為原告預供
擔保，得免為假執行。
原告其餘假執行之聲請駁回。
    事實及理由
一、按簡易訴訟之訴狀送達後，原告不得將原訴變更或追加他訴
    ，但請求基礎同一、擴張或減縮應受判決事項之聲明者，不
    在此限，民事訴訟法第436條第2項、第255條第1項第2、3款
    分別定有明文。原告提起刑事附帶民事訴訟時原請求：被告
    應給付原告新臺幣（下同）157,019元，及自起訴狀繕本送
    達翌日起至清償日止，按週年利率5％計算之利息；嗣於111
    年8月4日當庭減縮訴之聲明為被告應給付原告127,030元，
    及自起訴狀繕本送達翌日起至清償日止，按週年利率5％計算
    之利息。經核原告減縮聲明所據之事實與起訴時並無不同，
    均係基於兩造於民國110年4月22日16時44分許，在高雄市楠
    梓區海專路與金和街口處發生交通事故此同一事實，僅按照
    證據資料，特定其請求被告賠償之項目與金額，徵諸首揭規
    定，自無不合，應予准許。
二、被告未於言詞辯論期日到場，核無民事訴訟法第386條各款
    所列情形，爰依原告之聲請，由其一造辯論而為判決。
三、原告主張：
　　被告於民國110年4月22日16時44分許，駕駛車號000-0000號
    自用小貨車至高雄市○○區○○路0段00號灣內加油站加油後，
    本應注意加油完畢應注意油箱蓋是否栓緊，以防止行駛期間
    汽油洩漏至路面並造成危險，而依當時情狀，並無不能注意
    之情事，竟疏未注意油箱蓋是否栓緊而於加油後隨即駕駛前
    開自用小貨車上路，並於行經高雄市楠梓區海專路與金和街
    口時，洩漏大片油漬於路面上，適原告騎乘車號000-0000號
    大型重型機車（下稱系爭機車）行經上開路段，因輾壓被告
    前開自用小貨車洩漏於路面之油漬，致系爭機車失控打滑而
    自摔倒地（下稱系爭事故），造成原告因而受有右側膝部挫
    傷、右側膝部擦傷等傷害（下稱系爭傷害）。嗣原告因系爭
    事故總計受有醫療費用550元、系爭機車拖吊費2,600元、系
    爭機車維修費用20,000元、系爭機車改裝防燙蓋1,420元、
    系爭機車改裝剎車踏桿660元之損失。為此，依民法第184條
    第1項前段、第193條第1項、第195條第1項前段規定提起本
    訴，請求被告賠償前列損失，暨賠償精神慰撫金100,000元
    等語。聲明：㈠被告應給付原告127,030元，及自起訴狀繕本
    送達翌日起至清償日止，按週年利率5％計算之利息；㈡願供
    擔保，請准宣告假執行。
四、被告未於言詞辯論期日到場，亦未提出書狀作任何聲明或陳
    述。
五、本院得心證之理由：
  ㈠按因故意或過失，不法侵害他人之權利者，負損害賠償責任
    ；不法侵害他人之身體或健康者，對於被害人因此喪失或減
    少勞動能力或增加生活上之需要時，應負損害賠償責任；不
    法侵害他人之身體、健康、名譽、自由、信用、隱私、貞操
    ，或不法侵害其他人格法益而情節重大者，被害人雖非財產
    上之損害，亦得請求賠償相當之金額，民法第184條第1項前
    段、第193條第1項、第195條第1項定有明文。
  ㈡原告主張之系爭事故發生經過，及原告受有系爭傷害，系爭
    機車亦因此損壞等節，已提出健仁醫院醫療費用收據、診斷
    證明書、隆陽-高雄二輪廠估價單、電子發票、蝦皮購物訂
    單明細等件為佐（見附民卷第8-1至19頁），並經本院調取
    被告因系爭事故所涉過失傷害犯行之本院110年度交簡字第1
    462號刑事卷宗資料核閱無訛，且被告經合法通知，未於言
    詞辯論期日到場，亦未提出書狀作何聲明或陳述，依民事訴
    訟法第280條第3 項準用第1 項規定，應視同自認，是此部
    分之事實，自堪審認。從而，原告既因被告上開過失行為受
    有損害，則其依上揭法律規定，請求被告就其所受損害範圍
    負賠償責任，自屬有據。
  ㈢茲就原告主張之賠償金額是否有理，分述如下：
  ⒈醫療費用550元、系爭機車拖吊費2,600元部分：
　　原告主張其因系爭事故受有醫療費用500元、拖吊費2,600元
    之損失，已提出健仁醫院醫療費用收據、診斷證明書及電子
    發票作為佐證（見附民卷第8-1、11、13頁），是此部分之
    請求，自可准許。
　⒉系爭機車修理費用9,167元：
　　原告主張其因系爭機車損壞而受有修理費用20,000元之損失
    此節，已提出隆陽-高雄二輪廠估價單、維修明細表及系爭
    機車行照影本為證（見附民卷第9至10頁；本院卷第31至35
    頁），故此部分之損失金額，雖堪肯認。惟損害賠償主要係
    填補被害人所受損害，並使其回復物被毀損前之應有狀態，
    是計算被告應負擔之賠償數額時，當應扣除零件折舊部分始
    屬合理。依行政院所頒固定資產耐用年數表及固定資產折舊
    率表，機械腳踏車之耐用年數為3年，依平均法計算其折舊
    結果（即以固定資產成本減除殘價後之餘額，按固定資產耐
    用年數表規定之耐用年數平均分攤，計算折舊額），每年折
    舊率為3 分之1 ，並參酌營利事業所得稅查核準則第95條第
    6 項規定「 固定資產提列折舊採用定率遞減法者，以1 年
    為計算單位，其使用期間未滿1 年者，按實際使用之月數相
    當於全年之比例計算之，不滿1月者，以1 月計」，系爭機
    車自出廠日108年3月，迄本件車禍發生時即110年4月22日，
    已使用2年2月，則零件扣除折舊後之修復費用估定為9,167
    元【計算方式：1.殘價＝取得成本÷( 耐用年數＋1)即20,000÷
    (3+1)≒5,000（小數點以下四捨五入）；2.折舊額 ＝(取得成
    本－殘價)×1/（耐用年數）×（使用年數）即(20,000－5,000)
     ×1/3×（2+2/12）≒10,833（小數點以下四捨五入）；3.扣
    除折舊後價值＝（新品取得成本－折舊額）即20,000－10,833＝
    9,167】。
　⒊系爭機車改裝防燙蓋769元：　
　　原告主張其因系爭機車損壞而受有改裝防燙蓋1,420元之損
　  失此節，已提出蝦皮購物訂單明細、車損照片及系爭機車行
    照影本為證（見附民卷第15頁；本院卷第35、39頁），故此
    部分之損失金額，雖堪肯認。惟承前所述，計算被告應負擔
    之賠償數額時，當應扣除零件折舊部分始屬合理。系爭機車
    改裝防燙蓋之購買日期為108年8月間，有上開蝦皮購物訂單
    可佐（見附民卷第15頁），迄本件車禍發生時即110年4月22
    日，已使用1年10月，則零件扣除折舊後之修復費用估定為7
    69元【計算方式：1.殘價＝取得成本÷( 耐用年數＋1)即1,420
    ÷(3+1)≒355（小數點以下四捨五入）；2.折舊額 ＝(取得成
    本－殘價)×1/（耐用年數）×（使用年數）即(1,420－355) ×1
    /3×（1+10/12）≒651（小數點以下四捨五入）；3.扣除折舊
    後價值＝（新品取得成本－折舊額）即1,420－651＝769】。
　⒋系爭機車改裝剎車踏桿646元：　
　　原告主張其因系爭機車損壞而受有改裝剎車踏桿660元之損
　  失此節，已提出蝦皮購物訂單明細、車損照片、零配件總覽
    表及系爭機車行照影本為證（見附民卷第15頁；本院卷第35
    、37、39頁），故此部分之損失金額，雖堪肯認。惟承前所
    述，計算被告應負擔之賠償數額時，當應扣除零件折舊部分
    始屬合理。據原告陳稱系爭機車改裝剎車踏桿之購買日期為
    110年4月間（見本院卷第44頁），迄本件車禍發生時即110
    年4月22日，已使用1月，則零件扣除折舊後之修復費用估定
    為646元【計算方式：1.殘價＝取得成本÷( 耐用年數＋1)即66
    0÷(3+1)≒165（小數點以下四捨五入）；2.折舊額 ＝(取得成
    本－殘價)×1/（耐用年數）×（使用年數）即(660－165) ×1/3
    ×（0+1/12）≒14（小數點以下四捨五入）；3.扣除折舊後價
    值＝（新品取得成本－折舊額）即660－14＝646】。
  ⒌精神慰撫金10,000元：
　　按慰藉金之賠償須以人格權遭遇侵害，使精神上受有痛苦為
    必要，其核給之標準固與財產上損害之計算不同，然非不可
    斟酌雙方身分資力與加害程度，及其他各種情形核定相當之
    數額；另非財產上損害之慰撫金數額，究竟若干為適當，應
    斟酌兩造身分、地位及經濟狀況，俾為審判之依據。經查，
    原告之身體權利確因被告過失駕駛行為而受有上揭傷勢，已
    如前述，則原告因客觀生理狀態不佳致生主觀心理因素之不
    快，應無可疑，可堪信實。茲審以刑事案件警詢時，原告陳
    述其高職畢業、目前為勞工、被告陳述其高職畢業、目前為
    貨車司機等情事；並參酌兩造財產所得總額及名下財產資料
    （詳見本院卷末附稅務電子閘門財產所得調件明細表）；復
    考量系爭事故之發生，係可全然歸責於被告之情節，及原告
    所受傷勢部位、情形，暨衍生日常生活影響程度等具體情事
    後，認原告請求精神慰撫金數額以10,000元為妥適；逾此金
    額，則非可採。
  ㈣綜上，原告因系爭事故所致損失金額，合計為23,732元（計
    算式：550＋2,600＋9,167＋769＋646＋10,000）。
六、綜上所述，原告請求被告給付23,732元，及自起訴狀繕本送
    達翌日即110年10月10日起至清償日止（於110 年9 月29日
    寄存送達，見附民卷第21頁），按週年利率5％計算之利息
　　，為有理由，應予准許；逾此範圍之金額，則非有據，自予
    駁回。
七、原告勝訴部分，係適用簡易訴訟程序為被告敗訴之判決，原
    告雖為假執行宣告之聲請，依民事訴訟法第389條第1項第3
    款規定，仍由本院依職權宣告。至原告敗訴部分，其假執行
    聲請失所依附，爰予駁回。另依同法第392條第2項規定，職
    權宣告被告如預供擔保，免為假執行。
八、本件事證已臻明確，其餘攻擊防禦方法及舉證，經核與判決
    結果不生影響，無逐一論列之必要，併予敘明。
九、訴訟費用負擔之依據：民事訴訟法第79條。
中　　華　　民　　國　　111 　年　　8 　　月　　19　　日
    　　　　　　　橋頭簡易庭　法　　　官  郭育秀
以上正本係照原本作成。
如不服本判決，應於送達後20日內，向本院提出上訴狀並表明上
訴理由，如於本判決宣示後送達前提起上訴者，應於判決送達後
20日內補提上訴理由書（須附繕本）。
中　　華　　民　　國　　111 　年　　8 　　月　　19　　日
      　　　　　　　　　　　　書　記　官  塗蕙如